【裁判字號】    99,易,375
【裁判日期】    990319
【裁判案由】    業務侵占
【裁判全文】
臺灣臺中地方法院刑事判決               99年度易字第375號
公  訴  人  臺灣臺中地方法院檢察署檢察官
被      告  甲○○
上列被告因業務侵占案件，經檢察官提起公訴（98年度偵字第26
415號），於本院準備程序，被告就被訴事實為有罪之陳述，經
本院告知簡式審判程序意旨，並聽取當事人之意見後，經合議庭
裁定改行簡式審判程序，本院判決如下：
    主    文
甲○○犯業務侵占罪，處有期徒刑柒月。
    犯罪事實
一、甲○○曾因侵占案件，經臺灣臺中地方法院檢察署檢察官以
    97年度偵字第19995號為緩起訴處分確定，緩起訴期間為3年
    ，現仍在緩起訴期間。詎猶不知警惕，其自民國98年8月5日
    起受僱鴻海保全股份有限公司（下稱鴻海公司）派駐台中市
    ○區○○○街68號「勝美術雲門社區」擔任總幹事，負責該
    社區之行政文書及財務管理業務，為從事業務之人。甲○○
    因之前作生意及投資失利，積欠4、5百萬元債務未還，債權
    人得知其任職於「勝美術雲門社區」後，乃前往索討，詎甲
    ○○見債權人追債孔急，以其區區月薪無法處理，竟萌生意
    圖為自己不法之所有，而基於接續實施侵占業務上持有之財
    物之單一犯意，自98年8月中旬某日起至同年9月22日止，利
    用收取該社區住戶管理費、保管社區零用金、保管社區住戶
    繳納之裝潢保證金及代為提領社區應支付廠商款項之機會，
    接續將其向社區住戶收取之管理費新臺幣8萬764元、保管之
    社區零用金1萬2028元、前任經理移交之社區住戶洪瑞陽繳
    付之裝潢保證金2萬元及代為提領社區應付予泉興環境科技
    有限公司之98年6、7月份污水處理維護費1萬500元、應付給
    年盈清潔有限公司之98年7月份垃圾清運費7000元、應支付
    技新機電有限公司之98年7月份消防機電維護保養費5000元
    等業務上持有之款項，變易持有為所有之意，侵占入己，用
    以清償其個人債務，總計金額13萬5292元。嗣甲○○於98
    年9月23日曠職未至勝美術雲門社區上班，鴻海公司乃派員
    工丙○○前往查看，發現甲○○所留自承挪用款項之字條而
    悉上情，經鴻海公司查證侵占之金額明細後報警處理。
二、案經鴻海公司訴由臺中市警察局第一分局報請臺灣臺中地方
    法院檢察署檢察官偵查起訴。
    理    由
一、按除被告所犯為死刑、無期徒刑、最輕本刑為3年以上有期
    徒刑之罪或高等法院管轄第一審案件者外，於刑事訴訟法第
    273條第1項程序進行中，被告先就被訴事實為有罪之陳述時
    ，審判長得告知被告簡式審判程序之旨，並聽取當事人、代
    理人、辯護人及輔佐人之意見後，裁定進行簡式審判程序；
    除簡式審判程序及簡易程序案件外，第一審應行合議審判，
    刑事訴訟法第273之1條第1項、第284條之1分別定有明文。
    本件被告甲○○所犯者並非死刑、無期徒刑、最輕本刑為3
    年以上有期徒刑或高等法院管轄第一審案件之罪，其並於本
    院行準備程序時就被訴事實為有罪之陳述，本院合議庭依前
    揭規定，經評議結果，裁定改由受命法官獨任行簡式審判程
    序。又簡式審判程序之證據調查，依刑事訴訟法第273條之2
    規定，不受同法第159條第1項審判外陳述排除之限制，再被
    告對於卷內之各項證據，亦不爭執其證據能力，故卷內所列
    之各項證據，自得作為證據，合先敘明。
二、上揭犯罪事實，迭據被告於警詢、偵查及本院審理時坦承不
    諱，核與鴻海公司之告訴代理人丙○○、簡雅雯、黃玉瓊等
    人分於警詢、偵查之指、證述情節相符，復有鴻海公司之人
    員基本資料書影本1件、被告自承挪用管理費、保證金及廠
    商貨款之字條影本3張、挪用款項彙總表影本1張、勝美術雲
    門社區收費單影本12張、泉興環境科技有限公司統一發票影
    本及請款單影本各2張、年盈清潔有限公司統一發票及請款
    單影本各1張、技新機電有限公司統一發票及請款單影本各1
    張、勝美術雲門社區存摺影本1張、98年7月份零用金收支明
    細表影本1張等件在卷可稽，足見被告之自白與事實相符，
    被告犯行事證明確，應依法論科。
三、按業務侵占罪為即成犯，於持有人將持有他人之物變易為所
    有之意思時，即行成立，並以因執行業務而持有他人之物為
    前提，被告甲○○為鴻海公司派駐勝美術雲門社區之總幹事
    ，負責該社區之行政文書及財務管理業務，故其所管領該社
    區有關收支之各項費用，即為被告基於業務上關係所持有之
    物，被告易持有為所有之意思侵占入己，用以清償個人債務
    ，核其所為，係犯刑法第336條第2項之業務侵占罪。又按刑
    法上之接續犯，係指數個在同時同地或密切接近之時地，侵
    害同一法益之行為，因各舉動之獨立性極為薄弱，社會通念
    認為無法強行分開，乃將之包括視為一個行為之接續進行，
    給予單純一罪之刑法評價，最高法院96年度台上字第787 號
    判決意旨可資參照。查被告甲○○因遭其債權人至勝美術雲
    門社區追討債務，乃利用擔任社區總幹事持有社區各項費用
    之機會，於約1個月之密接時間內，多次將上開款項侵占入
    己，用以清償個人債務，雖其各次侵占之舉動，均已分別該
    當於業務侵占罪之構成要件，然被告各個侵占之舉動，係基
    於清償其個人債務之整體目的所為，主觀上各個侵占行為應
    為其全部犯罪行為之一部，且被告各次之侵占行為，客觀上
    係持續侵害同一法益，亦在密接之時地所實施，在刑法上，
    應包括以一行為予以評價較為合理適當，為接續犯。爰審酌
    被告前因侵占案件，經臺灣臺中地方法院檢察署檢察官緩起
    訴處分確定，在緩起訴期間，仍不思警惕再犯本罪，惡性難
    謂非輕，惟衡酌被告犯罪之手段及方法平和，侵占之款項非
    鉅，暨其犯後主動向鴻海公司自陳挪用情事，犯後態度尚稱
    良好及因個人財務狀況，尚未能與鴻海公司達成和解等一切
    情狀，量處如主文所示之刑。
據上論斷，依刑事訴訟法第273條之1第1項、第299條第1項前段
，刑法第336條第2項，刑法施行法第1條之1第1項、第2項前段，
判決如主文。
本案經檢察官乙○○到庭執行職務。
中    華    民    國    99    年    3     月    19    日
                  刑事第七庭    法  官  王邁揚
以上正本證明與原本無異。
如不服本判決應於收受判決後10日內向本院提出上訴書狀，並應
敘述具體理由；其未敘述上訴理由者，應於上訴期間屆滿後20日
內向本院補提理由書（均須按他造當事人之人數附繕本）「切勿
逕送上級法院」。
                                書記官  黃雅青
中    華    民    國    99    年    3     月    19    日
附錄論罪科刑法條
中華民國刑法第336條
（公務公益侵占罪、業務侵占罪）
對於公務上或因公益所持有之物，犯前條第 1 項之罪者，處 1
年以上 7 年以下有期徒刑，得併科 5 千元以下罰金。
對於業務上所持有之物，犯前條第 1 項之罪者，處 6 月以上
5 年以下有期徒刑，得併科 3 千元以下罰金。
前二項之未遂犯罰之。

司法院資訊處製作；財團法人民間司法改革基金會備份。
